臺灣桃園地方法院刑事判決　　　　　　　 100年度訴字第79號
公　訴　人　臺灣桃園地方法院檢察署檢察官
被　　　告　孫茂昌
　　　　　　黃專訓
上列被告因恐嚇取財等案件，經檢察官提起公訴（98年度偵字第
25830 號），本院判決如下：
    主  文
孫茂昌共同意圖為自己不法之所有，以恐嚇使人將本人之物交付
，累犯，處有期徒刑玖月。
黃專訓共同意圖為自己不法之所有，以恐嚇使人將本人之物交付
，累犯，處有期徒刑柒月。
    事  實
一、孫茂昌前因違反毒品危害防制條例案件，經臺灣雲林地方法
    院以87年度少連訴字第8 號判決判處有期徒刑7 年5 月確定
    ，於民國88年6 月7 日入監執行，嗣於95年7 月27日縮刑期
    滿執行完畢。黃專訓前因施用第二級毒品案件，經臺灣士林
    地方法院以96年度士簡字第1208號判決判處有期徒刑3 月確
    定，於97年3 月31日入監執行，甫於97年6 月16日縮刑期滿
    執行完畢，詎均猶不知悔改。緣孫茂昌前於98年1 月間曾代
    劉祥雲協調其與鄰居間之糾紛，認劉祥雲事後給付之酬金過
    低，竟心生不滿，欲藉機向劉祥雲勒索錢財，遂以劉祥雲積
    欠其債務為由，與黃專訓共同意圖為自己不法之所有，基於
    妨害自由、恐嚇取財之犯意聯絡，於98年7 月24日晚上8 時
    許，由不知情之陳清標駕駛黃專訓所有之車牌號碼 4279-VH
    號自用小客車搭載不知情之林家源及黃專訓、孫茂昌，一同
    前往桃園縣大園鄉內海村69號劉祥雲住處，抵達該處後，孫
    茂昌即偕同黃專訓下車，先由孫茂昌與劉祥雲交談，不久兩
    人旋發生口角爭執，孫茂昌即出手賞劉祥雲數巴掌，黃專訓
    見狀則出拳朝劉祥雲頭部毆打，經孫茂昌出言指示「把人帶
    走」，黃專訓即徒手勒住劉祥雲脖子予以壓制，以此強暴方
    式將劉祥雲拉上渠等所駕前開自用小客車之後座，由黃專訓
    坐在劉祥雲右側。車行途中，孫茂昌即逼迫劉祥雲籌錢，復
    出言向劉祥雲恫稱：「我要把你抓去埋掉，只剩一個頭」等
    語，以此脅迫方式致劉祥雲心生恐懼，乃搭乘上開車輛由黃
    專訓陪同返家取出新臺幣（下同）6 千元交予孫茂昌。惟孫
    茂昌仍嫌不足，一再逼迫劉祥雲籌錢，劉祥雲在其等脅迫下
    ，乃撥打電話向友人廖運國借款，並於同日晚上11時許，搭
    乘上開自用小客車至桃園縣中壢市○○路○ 段75之1 號廖運
    國住處，且在黃專訓隨行監督下，向廖運國借得3 萬元。孫
    茂昌取得該筆款項後猶不滿意，復至文具店購買本票，並將
    劉祥雲載至桃園縣中壢市○○路與文德路口之土地公廟，將
    劉祥雲帶下車命其簽發本票，劉祥雲因已遭受孫茂昌、黃專
    訓限制自由及恐嚇，於心生畏懼下，乃在土地公廟內供桌上
    ，簽發面額5 萬元之本票共3 張交予孫茂昌收執，以此脅迫
    方式使劉祥雲行無義務之事。俟劉祥雲簽完本票後，孫茂昌
    乃將劉祥雲載至桃園縣中壢市○○路六合工廠附近，令其下
    車離去，以此強暴、脅迫方式剝奪劉祥雲之行動自由約達 3
    小時。經劉祥雲報警處理，始循線查悉上情。
二、案經桃園縣政府警察局大園分局報告臺灣桃園地方法院檢察
    署檢察官偵查起訴。
    理  由
壹、證據能力部分：
一、按共同被告對其他共同被告之案件而言，為被告以外之第三
    人，本質上屬於證人，於審判中，應依法定程序，到場具結
    陳述，並接受被告之詰問，其陳述始得作為認定被告犯罪事
    實之判斷依據；而共同被告於其他共同被告案件之警詢、偵
    查中陳述，因被告無從為詰問，而有礙被告之對質詰問權，
    應無證據能力（司法院大法官會議釋字第582 號解釋意旨參
    照）。再法院就被告之案件對其他共同被告或與被告有共犯
    關係之人調查，均應依人證之調查程序傳喚該共同被告或共
    犯到場，命其立於證人之地位而為陳述，並通知被告，使被
    告有與之對質及詰問其現在與先前陳述瑕疵之機會，以確保
    其對質詰問權，並藉以發現實體真實（最高法院94年度台上
    字第1776號判決意旨參照），刑事訴訟法第287 條之2 並明
    定「法院就被告本人之案件調查共同被告時，該共同被告準
    用有關人證之規定」。是依上開大法官會議解釋、最高法院
    判決意旨及法律規定，法院如於共同被告以證人身分到庭陳
    述，訊問被告對共同被告之審判外陳述有何意見，並准許被
    告對於共同被告當庭及先前陳述進行詰問，即已賦予被告對
    於共同被告對質詰問機會，此時共同被告於審判外陳述之瑕
    疵，應已治癒，而具有證據能力。查被告孫茂昌於本院準備
    程序中聲請傳喚與其有共犯關係之同案被告黃專訓作證，本
    院審理時已告知同案被告黃專訓拒絕證言權，將之改以證人
    身分請其依法具結後，由被告孫茂昌詰問，則本案共同被告
    黃專訓於警詢、偵查本於被告身分所供，既經本院以證人身
    分傳喚到庭陳述，並經被告孫茂昌詰問，共同被告黃專訓於
    警詢及偵查中所為之供述，自有證據能力。
二、第按「被告以外之人於審判外之陳述，雖不符刑事訴訟法第
    159 條之1 至第159 條之4 之規定，而經當事人於審判程序
    同意作為證據，法院審酌該言詞陳述或書面陳述作成時之情
    況，認為適當者，亦得為證據。當事人、代理人或辯護人於
    法院調查證據時，知有刑事訴訟法第159 條第1 項不得為證
    據之情形，而未於言詞辯論終結前聲明異議者，視為有前項
    之同意。」，刑事訴訟法第159 條之5 定有明文。查本判決
    所引用以下審判外作成之相關供述證據，公訴人及被告孫茂
    昌、黃專訓於本院準備程序、審判期日均表示無意見而不予
    爭執，亦未於言詞辯論終結前聲明異議，本院審酌上開證據
    資料製作時之情況，尚無違法取得及證明力明顯過低之瑕疵
    ，認以之作為證據應屬適當，而其餘所依憑判斷之非供述證
    據，本院亦查無有何違反法定程序取得之情形，且上開各該
    證據均經本院於審判期日依法進行證據之提示、調查、辯論
    ，被告孫茂昌、黃專訓於訴訟上之防禦權，已受保障，故上
    開證據資料均有證據能力。
貳、實體部分：
一、訊據被告孫茂昌固坦承於上揭時、地與黃專訓一同前至劉祥
    雲住處，確出手打劉祥雲數巴掌，且劉祥雲搭乘其與黃專訓
    所在自用小客車之車行途中，曾向劉祥雲表示要將他帶去埋
    掉，另劉祥雲當日確交付3 萬6 千元，並簽立面額5 萬元之
    本票3 張由其收執等情，訊據被告黃專訓固坦認於上揭時、
    地與孫茂昌一同前至劉祥雲住處，確以拳頭毆打劉祥雲頭部
    ，並陪同劉祥雲返家取款、向廖運國借款3 萬元等情，惟均
    矢口否認有何妨害自由及恐嚇取財之犯行，被告孫茂昌辯稱
    ：當日係劉祥雲主動表示要上車解決欠款之事，未強押其上
    車，亦未妨害其行動自由，本票是劉祥雲主動簽發用以保全
    其在業界聲譽之封口費云云；被告黃專訓則辯稱：當天是孫
    茂昌來電表示劉祥雲欠錢，始陪同孫茂昌至劉祥雲住處處理
    債務，因氣不過劉祥雲欠債不還，才動手打人，且是劉祥雲
    主動要求載其取款，未強押劉祥雲上車，亦未妨害其行動自
    由云云。經查：
(一)、上揭犯罪事實，業據證人即被害人劉祥雲於本院審理時證述
    綦詳（見本院卷第70頁背面至72頁、第73頁背面），並經證
    人廖運國於本院審理時證稱：其警詢中述及劉祥雲於98年 7
    月24日神色怪異的至其住處借款3 萬元，且當天劉祥雲旁邊
    還有一個男子經其指認為黃專訓之情俱屬實在（見本院卷第
    101 頁背面至102 頁），復據被告黃專訓於警詢、偵訊及本
    院準備程序訊問時自白：當時是開我的車牌號碼4729-VH 號
    黑色自用小客車前往劉祥雲住處，由我跟阿昌（即被告孫茂
    昌）毆打劉祥雲，我有捶他2 拳，打他頭部，我們毆打完劉
    祥雲，阿昌出聲要我將劉祥雲強押至車上，我押他上車後，
    阿昌就在車內要劉祥雲去籌錢，劉祥雲回家從他皮包內拿出
    5 、6 千元在車上交給阿昌，並打電話向他大哥、二哥借錢
    ，借不到後又向他以前同事或老闆借款3 萬元，我們就載著
    劉祥雲去中壢市某處，抵達該地時，因為阿昌說他和劉祥雲
    的老闆認識，不好意思，所以是由我陪劉祥雲去取款。之後
    我又將他帶回車上，將款項轉手交給阿昌，因為錢還是不夠
    ，於是再將劉祥雲載往中壢市○○路與文德路口之土地公廟
    ，由阿昌帶劉祥雲下車去土地公廟簽立面額5 萬元之本票 3
    張，等劉祥雲簽完本票就讓他離開。劉祥雲借得之3 萬元、
    簽立之本票全都由阿昌取走，我只有拿1 、2 千元加油，阿
    昌下車前還問我們何人要向劉祥雲收取本票之金額等語不諱
    （見偵查卷第8 頁背面至第9 頁背面、第11頁背面、第49至
    51頁，99年度審訴字第1512號卷第52頁），以及被告孫茂昌
    亦坦認：在劉祥雲住處門口時，我確實有打他巴掌，大約打
    了5 下，之後也有說要將他帶去埋掉等語屬實（見偵查卷第
    54頁，本院卷第107 頁背面、第108 頁、第108 頁背面），
    互核情節大致相符，此外，復有車牌號碼4279-VH 號自用小
    客車之車籍基本資料查詢結果、監視錄影畫面翻拍照片4 張
    、案發現場照片2 張等證附卷可稽（見偵查卷第16頁、第38
    至40頁），自堪信為真實。
(二)、又被害人劉祥雲並未積欠被告孫茂昌工資，兩人間亦無任何
    債權債務關係存在，此業經證人劉祥雲證述明確（見本院卷
    第73頁背面、第109 頁背面）。再者，被告孫茂昌於偵訊時
    原供稱：劉祥雲欠我約5 萬元工程款云云（見偵查卷第53頁
    ），嗣於99年8 月18日本院準備程序訊問時則改稱：劉祥雲
    總共欠我3 萬2 千元云云（見99年度審訴字第1512號卷第25
    頁），後於99年9 月17日本院準備程序訊問時再改稱：所謂
    工程款就是我作鷹架的薪水，劉祥雲積欠我的債權金額是 3
    萬多元云云（見99年度審訴字第1512號卷第42頁背面），經
    質之何以於偵查中供陳劉祥雲係積欠工程款5 萬元，則又改
    稱：因為劉祥雲於98年7 月24日那天先拿6 千元給我，兩個
    多月的工資約5 萬元，扣掉當天給的6 千元，就剩3 萬多元
    云云（見99年度審訴字第1512號卷第56頁背面），觀諸其歷
    次之供述，被告孫茂昌對於被害人劉祥雲積欠之債務究為工
    程款抑或是薪資，積欠之金額究係5 萬元抑或為3 萬多元，
    前後所述不一，顯難信實。而被告孫茂昌迄未提出對被害人
    劉祥雲具有債權之任何憑據，證人陳清標復到庭證稱：當天
    孫茂昌都沒說劉祥雲欠他多少錢等語明確（見本院卷第 106
    頁），參以被告孫茂昌於偵訊中並供承：當天我請黃專訓陪
    同劉祥雲去跟阿國（按即指廖運國）拿錢，因為我認識阿國
    ，不好意思等語屬實（見偵查卷第54頁）。衡諸常情，果被
    害人劉祥雲確積欠被告孫茂昌工資未清償，則被告孫茂昌因
    而向劉祥雲索討金錢本屬正當、合法，焉有可能會感到不好
    意思，而欲對熟人刻意迴避之理，又焉有可能對債權金額前
    後反覆其詞，益徵被害人劉祥雲實未積欠被告孫茂昌任何債
    務，允無疑義。又被告黃專訓於本院審理時亦坦認其對於劉
    祥雲究積欠多少金額一事並未詢問孫茂昌，且孫茂昌亦未告
    知劉祥雲積欠之實際數額等情屬實（見本院卷第104 頁背面
    ），猶有甚者，被告黃專訓於警詢中並供承：當時我等孫茂
    昌下去文具店購買本票時，我有問劉祥雲到底是怎麼一回事
    ，劉祥雲說他有罵阿昌之男子並要報警抓他，至於阿昌為何
    要劉祥雲簽立本票的真正原因我也不清楚等語（見偵查卷第
    11頁背面），是被告黃專訓對於被害人劉祥雲並未積欠被告
    孫茂昌債務一情，顯已預見，否則何以竟坦認曾詢問劉祥雲
    事發原委，且不知劉祥雲簽本票之原因，詎被告孫茂昌、黃
    專訓竟仍以此為託詞，除毆打被害人劉祥雲，剝奪其行動自
    由外，復由被告孫茂昌向被害人劉祥雲出言恐嚇，索討金錢
    ，被告孫茂昌與黃專訓兩人，主觀上自有為自己不法所有之
    意圖甚明。
(三)、次按凡以自己犯罪之意思而參與犯罪，無論其所參與者是否
    犯罪構成要件之行為，皆為正犯（最高法院25年上字第2253
    號判例意旨參照）。再者，共同正犯，係共同實施犯罪行為
    之人，在共同意思範圍內，各自分擔犯罪行為之一部，相互
    利用他人之行為，以達其犯罪之目的，其成立不以全體均參
    與實施犯罪構成要件之行為為要件；參與犯罪構成要件之行
    為者，固為共同正犯；以自己共同犯罪之意思，參與犯罪構
    成要件以外之行為，或以自己共同犯罪之意思，事前同謀，
    而由其中一部分人實行犯罪之行為者，亦均應認為共同正犯
    ，使之對於全部行為所發生之結果，負其責任（最高法院92
    年度台上字第2824號判決意旨參照）。本件雖係由被告孫茂
    昌出言恐嚇被害人劉祥雲，並僅由被告孫茂昌脅迫被害人劉
    祥雲簽立本票，惟被告黃專訓於案發在場之目的係為協助被
    告孫茂昌向被害人劉祥雲取款，甚且被告黃專訓尚毆打被害
    人劉祥雲，並依被告孫茂昌之指示強押被害人劉祥雲上車，
    且被告孫茂昌出言恐嚇被害人劉祥雲時，被告黃專訓亦在現
    場，於被害人劉祥雲返家取款、向廖運國借款時，亦均係由
    被告黃專訓隨行監督，被告孫茂昌、黃專訓顯均係以自己共
    同犯罪之意思，事前同謀，復均參與、分擔犯罪行為之一部
    ，揆諸前開說明，被告孫茂昌、黃專訓就上開剝奪被害人劉
    祥雲行動自由之犯行及恐嚇取財犯行間，均有犯意聯絡及行
    為分擔，為共同正犯，堪以認定。
(四)、被告孫茂昌雖以前詞置辯，惟查：
(1)、劉祥雲如何於98年7 月24日晚上8 時許，在其上址住處遭孫
    茂昌、黃專訓毆打，經孫茂昌出言指示「把人帶走」，黃專
    訓即徒手勒住劉祥雲脖子予以壓制，將劉祥雲拉上渠等所駕
    前開自用小客車之後座，車行途中，孫茂昌即逼迫劉祥雲籌
    錢，復出言向劉祥雲恫稱：「我要把你抓去埋掉，只剩一個
    頭」等語，以此脅迫方式致劉祥雲心生恐懼，乃搭乘上開車
    輛由黃專訓陪同返家取出6 千元交予孫茂昌。惟孫茂昌仍嫌
    不足，一再逼迫劉祥雲籌錢，劉祥雲在其等脅迫下，乃撥打
    電話向友人廖運國借款，並於同日晚上11時許，搭乘上開自
    用小客車至桃園縣中壢市○○路○ 段75號廖運國住處，在黃
    專訓隨行監督下，向廖運國借得3 萬元。孫茂昌取得該筆款
    項後猶不滿意，復至文具店購買本票，且將劉祥雲載至桃園
    縣中壢市○○路與文德路口之土地公廟，將劉祥雲帶下車命
    其簽發本票，劉祥雲因心生畏懼，乃在土地公廟內供桌上，
    簽發面額5 萬元之本票共3 張，俟簽完本票，孫茂昌乃將劉
    祥雲載至桃園縣中壢市○○路六合工廠附近，令其下車離去
    等情，除據證人劉祥雲到庭證述綦詳（見本院卷第70頁背面
    至72頁、第73頁背面）外，復據證人即共同被告黃專訓證稱
    ：當時在我打劉祥雲的過程中，孫茂昌就在旁邊說「把劉祥
    雲」帶走，我順勢要用勒住劉祥雲脖子的方式把他拉上車，
    孫茂昌在車上並向劉祥雲恐嚇要將他抓去埋掉等語明確（本
    院卷第104 頁、第104 頁背面），是被告孫茂昌猶稱當日係
    劉祥雲主動表示要上車解決欠款之事，未強押其上車，亦未
    妨害其行動自由云云，自與事實不符，洵難採信。
(2)、又被害人劉祥雲係因心生畏懼，乃在上開土地公廟內供桌上
    ，簽發面額5 萬元之本票共3 張交予被告孫茂昌收執一情，
    此據證人劉祥雲證述明確，業如前述，且證人陳清標於本院
    審理時同證稱：劉祥雲當時在車上有答應簽本票，但他並沒
    有表示他在鷹架界是有頭有臉的人物，被孫茂昌這樣要錢，
    太沒有面子，簽本票是為了要顧及他在業界的面子等語明確
    （見本院卷第106 頁），參以被告孫茂昌於偵訊中本供陳：
    劉祥雲表示錢不夠的部分要開本票給我，到大園鄉途中的土
    地公廟，我讓劉祥雲簽20萬元的本票，本票是我隨身攜帶的
    ，因為身上本票不夠，所以才另外找一間文具店購買等語（
    見偵查卷第54至55頁），足見被告孫茂昌令被害人劉祥雲開
    立本票之目的係為索取不足部分之金錢，則其於本院審理時
    改稱本票是劉祥雲主動簽發用以保全其在業界聲譽之封口費
    云云，顯屬事後卸責之詞，不足採信。
(五)、被告黃專訓雖以前詞置辯，惟查：
(1)、劉祥雲如何於98年7 月24日晚上8 時許，在其上址住處遭孫
    茂昌、黃專訓毆打，經孫茂昌出言指示「把人帶走」，黃專
    訓即徒手勒住劉祥雲脖子予以壓制，將劉祥雲拉上渠等所駕
    前開自用小客車之後座，車行途中，孫茂昌即逼迫劉祥雲籌
    錢，復出言向劉祥雲恫稱：「我要把你抓去埋掉，只剩一個
    頭」等語，以此脅迫方式致劉祥雲心生恐懼，乃搭乘上開車
    輛由黃專訓陪同返家取出6 千元交予孫茂昌。惟孫茂昌仍嫌
    不足，一再逼迫劉祥雲籌錢，劉祥雲在其等脅迫下，乃撥打
    電話向友人廖運國借款，並於同日晚上11時許，搭乘上開自
    用小客車至桃園縣中壢市○○路○ 段75號廖運國住處，在黃
    專訓隨行監督下，向廖運國借得3 萬元。孫茂昌取得該筆款
    項後猶不滿意，復至文具店購買本票，且將劉祥雲載至桃園
    縣中壢市○○路與文德路口之土地公廟，將劉祥雲帶下車命
    其簽發本票，劉祥雲因心生畏懼，乃在土地公廟內供桌上，
    簽發面額5 萬元之本票共3 張，俟簽完本票，孫茂昌乃將劉
    祥雲載至桃園縣中壢市○○路六合工廠附近，令其下車離去
    等情，除據證人劉祥雲到庭證述綦詳（見本院卷第70頁背面
    至72頁、第73頁背面）外，復據被告黃專訓於警詢、偵訊及
    本院準備程序訊問時自白：當時是開我的車牌號碼 4729-VH
    號黑色自用小客車前往劉祥雲住處，由我跟阿昌（即被告孫
    茂昌）毆打劉祥雲，我有捶他2 拳，打他頭部，我們毆打完
    劉祥雲，阿昌出聲要我將劉祥雲強押至車上，我押他上車後
    ，阿昌就在車內要劉祥雲去籌錢，劉祥雲回家從他皮包內拿
    出5 、6 千元在車上交給阿昌，並打電話向他大哥、二哥借
    錢，借不到後又向他以前同事或老闆借款3 萬元，我們就載
    著劉祥雲去中壢市某處，抵達該地時，因為阿昌說他和劉祥
    雲的老闆認識，不好意思，所以是由我陪劉祥雲去取款。之
    後我又將他帶回車上，將款項轉手交給阿昌，因為錢還是不
    夠，於是再將劉祥雲載往中壢市○○路與文德路口之土地公
    廟，由阿昌帶劉祥雲下車去土地公廟簽立面額5 萬元之本票
    3 張，等劉祥雲簽完本票就讓他離開。劉祥雲借得之3 萬元
    、簽立之本票全都由阿昌取走，我只有拿1 、2 千元加油，
    阿昌下車前還問我們何人要向劉祥雲收取本票之金額等語不
    諱（見偵查卷第8 頁背面至第9 頁背面、第11頁背面、第49
    至51頁，99年度審訴字第1512號卷第52頁），是被告黃專訓
    辯稱係劉祥雲主動要求載其取款，未強押劉祥雲上車，亦未
    妨害劉祥雲行動自由云云，顯與事實不符，要難採信。
(2)、又被害人劉祥雲並未積欠被告孫茂昌工資，兩人間亦無任何
    債權債務關係存在，此業經證人劉祥雲證述明確（見本院卷
    第73頁背面、第109 頁背面）。且被告孫茂昌迄未提出對劉
    祥雲具有債權之任何憑據，證人陳清標復到庭證稱：當天孫
    茂昌都沒有說劉祥雲欠他多少錢等語明確（見本院卷第 106
    頁），參以被告孫茂昌於偵訊中並供承：當天我請黃專訓陪
    同劉祥雲去跟阿國（按即指廖運國）拿錢，因為我認識阿國
    ，不好意思等語屬實（見偵查卷第54頁）。衡諸常情，果被
    害人劉祥雲確積欠被告孫茂昌工資未清償，則被告孫茂昌因
    而向劉祥雲索討金錢本屬正當、合法，焉有可能會感到不好
    意思，而欲對熟人刻意迴避之理。被告黃專訓為智慮成熟之
    成年人，並有多年社會工作經驗，對此自難諉為不知。況被
    告黃專訓於本院審理時亦坦認其對於劉祥雲究積欠多少金額
    一事並未詢問孫茂昌，且孫茂昌亦未告知劉祥雲積欠之實際
    數額等情屬實（見本院卷第104 頁背面），猶有甚者，被告
    黃專訓於警詢中業坦認：當時我等孫茂昌下去文具店購買本
    票時，我有問劉祥雲到底是怎麼一回事，劉祥雲說他有罵阿
    昌之男子並要報警抓他，至於阿昌為何要劉祥雲簽立本票的
    真正原因我也不清楚等語（見偵查卷第11頁背面），是被告
    黃專訓對於被害人劉祥雲並未積欠被告孫茂昌債務一情，顯
    已預見，否則何以竟坦認曾詢問劉祥雲事發原委，且不知劉
    祥雲簽本票之原因，其辯稱當天是孫茂昌來電表示劉祥雲欠
    錢，始陪同孫茂昌去劉祥雲住處幫忙處理，因氣不過劉祥雲
    欠債不還，才動手打人云云，亦不足取。
(六)、綜上所述，被告孫茂昌、黃專訓所辯上情，顯屬事後畏罪圖
    免卸責之語，俱無足取。本案事證已臻明確，被告孫茂昌、
    黃專訓前開對被害人劉祥雲剝奪行動自由、恐嚇取財之犯行
    ，堪以認定，應予依法論科。
二、按刑法第305 條之恐嚇罪，係指單純以將來加害生命、身體
    、自由、名譽、財產之事，恐嚇他人致生危害於安全者而言
    。如對於他人之生命、身體等，以現實之強暴脅迫手段加以
    危害要挾，使人行無義務之事或妨害人行使權利，應構成刑
    法第304 條之強制罪，而非同法第305 條之恐嚇危害安全罪
    。又刑法第302 條之妨害自由罪，係妨害他人自由之概括的
    規定，故行為人具有一定目的，以非法方法剝奪人之行動自
    由者，除法律別有處罰較重之規定（例如略誘及擄人勒贖等
    罪），應適用各該規定處斷外，如以使人行無義務之事，或
    妨害人行使權利為目的，而其強暴脅迫復已達於剝奪人行動
    自由之程度，即祇成立本罪，不應再依同法第304 條論處。
    誠以此項使人行無義務之事，或妨害人行使權利之低度行為
    ，應為非法剝奪人之行動自由之高度行為所吸收，最高法院
    著有93年度上字第3309號判決要旨可資參照。是核被告孫茂
    昌、黃專訓所為，均係犯刑法第346 條第1 項之恐嚇取財罪
    及同法第302 條之以非法方法剝奪人之行動自由罪。公訴意
    旨認被告孫茂昌、黃專訓上揭犯行，僅該當刑法第302 條第
    1 項之剝奪行動自由罪，尚有未洽，惟因起訴之社會基本事
    實相同，爰依法變更起訴法條。又刑法第302 條第1 項之妨
    害自由罪，係行為繼續而非狀態繼續，即自剝奪被害人之行
    動自由起至回復其行動自由為止，均在犯罪行為繼續進行之
    中（最高法院72年度台上字第7320號、74年度台上字第3605
    號判決意旨參照）。則本案被害人劉祥雲之行動自由遭剝奪
    後迄至回復行動自由為止，其遭剝奪行動自由之犯罪行為均
    繼續進行之中，亦僅成立一剝奪行動自由罪。被告孫茂昌於
    剝奪被害人劉祥雲行動自由行為繼續之過程中，併施以恐嚇
    之手段，脅迫使被害人劉祥雲簽立本票3 張，而使被害人劉
    祥雲行無義務之事，揆諸上揭判決意旨，該恐嚇及脅迫使人
    行無義務之事之行為，是屬於非法方法剝奪行動自由之部分
    行為，不另論罪。被告孫茂昌與黃專訓兩人間，就上開犯行
    具有犯意聯絡及行為分擔，應論以共同正犯。被告孫茂昌、
    黃專訓之恐嚇取財行為與以非法方法剝奪行動自由行為，在
    自然意義上雖非完全一致，然二者仍有部分合致，且犯罪目
    的單一，均為迫使被害人劉祥雲交付款項，依一般社會通念
    ，認應評價為一罪方符合刑罰公平原則，如予數罪併罰，反
    有過度處罰之疑慮，與人民法律感情亦未契合，是於牽連犯
    廢除後，適度擴張一行為概念，認此情形為一行為觸犯數罪
    名之想像競合犯，方屬適當，準此，被告孫茂昌、黃專訓上
    開所為，固觸犯刑法第346 條第1 項之恐嚇取財罪及刑法第
    302 條第1 項之以非法方法剝奪人之行動自由罪，然其等係
    以一行為，侵害數法益，觸犯數罪名，為想像競合犯，依刑
    法第55條之規定，應從一重以刑法第346 條第1 項之恐嚇取
    財罪論處。又被告孫茂昌、黃專訓前各有如事實欄所載之犯
    罪科刑及執行完畢紀錄，此有臺灣高等法院被告前案紀錄表
    附卷可參，渠等於受有期徒刑之執行完畢後，5 年以內故意
    再犯本件有期徒刑以上之罪，均為累犯，均應依刑法第47條
    第1 項規定加重其刑。爰審酌被告孫茂昌其時值壯年，不思
    憑藉己力，循正當管道獲取財物，竟與被告黃專訓共謀以上
    開方式向被害人劉祥雲勒索錢財，對被害人劉祥雲之身、心
    造成傷害，惡性非輕，被告孫茂昌除策劃本案，復對被害人
    劉祥雲實施毆打、恐嚇手段，並取得被害人劉祥雲所交付之
    全數款項，犯罪情節較重，犯後復一再飾卸狡辯，態度不佳
    ，被告黃專訓則坦認大部分犯行，惡性較輕，兼衡其等犯罪
    之動機、目的、手段、生活狀況、智識程度與素行等一切情
    狀，分別量處如主文所示之刑，以示懲儆。至於被害人劉祥
    雲遭被告孫茂昌脅迫而簽立交付予被告孫茂昌收執之本票 3
    張（金額各為5 萬元），固屬被告孫茂昌因本件犯罪所得之
    物，惟並未扣案，且據被告孫茂昌陳明已將該等本票撕毀在
    卷（見偵查卷第55頁），上開本票現是否尚在既已不明，為
    免將來執行之困難與爭議，爰不予宣告沒收，附此敘明。
據上論斷，應依刑事訴訟法第299 條第1 項前段、第300 條，刑
法第28條、第346 條第1 項、第302 條第1 項、第55條、第47條
第1 項，刑法施行法第1 條之1 第1 項、第2 項前段，判決如主
文。
本案經檢察官張聰耀到庭執行職務。
中    華    民    國     100   年    8    月    31    日
                  刑事第五庭  審判長法  官  潘政宏
                                    法  官  張詠惠
                                    法  官  劉淑玲
以上正本證明與原本無異。
如不服本判決應於收受判決後10日內向本院提出上訴書狀，並應
敘述具體理由。其未敘述上訴理由者，應於上訴期間屆滿後20日
內向本院補提理由書(均須按他造當事人之人數附繕本)「切勿逕
送上級法院」。
                                    書記官  許婉茹
中    華    民    國   100    年    9     月    5     日
附錄本案論罪科刑依據之法條：
中華民國刑法第346 條
意圖為自己或第三人不法之所有，以恐嚇使人將本人或第三人之
物交付者，處6 月以上5 年以下有期徒刑，得併科1 千元以下罰
金。
以前項方法得財產上不法之利益，或使第三人得之者，亦同。
前二項之未遂犯罰之。
中華民國刑法第302 條
私行拘禁或以其他非法方法，剝奪人之行動自由者，處5 年以下
有期徒刑、拘役或3 百元以下罰金。
因而致人於死者，處無期徒刑或7 年以上有期徒刑，致重傷者，
處3 年以上10年以下有期徒刑。
第1 項之未遂犯罰之。